【裁判字號】    88,訴,1343
【裁判日期】    890607
【裁判案由】    違反證券交易法
【裁判全文】
臺灣臺中地方法院刑事判決                        八十八年度訴字第一三四三號
    公  訴  人  臺灣台中地方法院檢察署檢察官
    被      告  丁○○
    選任辯護人  張慶宗
    被      告  甲○○
    右二人共同
    選任辯護人  羅淑菁
右列被告等因違反證券交易法案件，經檢察官提起公訴（八十八年度偵字第一三七二
○號），本院判決如左：
    主  文
丁○○、甲○○共同連續違反對於在證券交易所上市之有價證券，不得有在集中交易
市場報價，業經有人承諾接受而不履行交割，足以影響市場秩序之行為之規定，各處
有期徒刑肆月，均緩刑貳年。
    事  實
一、緣另案被告戊○○於民國八十七年九月間擔任東隆五金工業股份有限公司（下稱
    東隆五金公司）總經理，因東隆五金公司股票於集中交易市場發生股價下跌情事
    ，戊○○為求維持東隆五金公司之市場股價，除透過另案被告劉興嘉、林光清，
    以張新民、陳素花等人分於大昌證券股份有限公司安康分公司、京華證券股份有
    限公司萬華分公司、太平洋證券股份有限公司台中分公司、台南分公司所開設之
    委託買賣證券帳戶，於集中交易市場大量買賣在台灣證券交易所上市之東隆五金
    公司股票外（另案被告戊○○、劉興嘉此部分犯行業經台灣台北地方法院及台灣
    高等法院分別判處有期徒刑二年及四月，另案被告戊○○部分現正上訴台灣高等
    法院中），另經由林文成之轉介，與時任國寶證券股份有限公司台中向上分公司
    （下稱國寶證券向上分公司）負責人之丁○○，取得藉由人頭帳戶在國寶證券向
    上分公司下單委託買賣東隆五金公司股票之意思連絡，丁○○明知證券商負責人
    與業務人員依規定不得以他人或親屬名義供客戶申購、買賣有價證券，竟仍在國
    寶證券向上分公司內覓得時任營業員之甲○○參與配合，甲○○亦知悉此一規定
    ，竟仍應允，並由甲○○提供其母乙○○於八十七年四月二十日在國寶證券向上
    分公司所開立平日即由其所使用得辦理融資融券買賣股票之第三三五八–五號帳
    戶，以供戊○○在國寶證券向上分公司下單委託買賣東隆五金公司股票使用。八
    十七年九月二十三日上午，戊○○基於概括犯意，經由知情之東隆五金公司總經
    理室經理葉增榮，在台北市連續五次以電話遙控指示丁○○在集中交易市場下單
    買入如附表所示數量之東隆五金公司股票，丁○○、甲○○明知在證券交易所上
    市之有價證券，不得有在集中交易市場報價，業經有人承諾接受，而不履行交割
    ，足以影響市場秩序行為之規定，並知悉東隆五金公司總經理戊○○藉由人頭帳
    戶於集中交易市場大量買入東隆五金公司股票，並非合理投資，如操作失利，將
    有無法履行交割義務並致影響市場秩序之情事，竟貪圖業績利潤，而由丁○○以
    國寶證券向上分公司內線電話，連續五次轉知甲○○以融資方式下單，甲○○除
    以其母乙○○之上開帳戶下單買入外，另因乙○○名下帳戶之融資額度已滿，無
    法再以融資方式下單買入股票，甲○○乃向同為營業員而不知情之丙○○借用林
    憲明之帳戶，另行買入東隆五金公司股票十九張（此部分並未違約交割），計以
    乙○○名下帳戶，融資買入東隆五金公司股票三百四十一張（每張一千股，合計
    三十四萬一千股），當日中午交易截止後，丁○○隨即指示甲○○將上開成交股
    數、價格及乙○○之帳戶資料，傳真至台北市與葉增榮，嗣因戊○○、葉增榮未
    於三日之交割期限內匯款辦理如附表所示股票交割事宜，因致無法履行交割。
二、案經財政部證券管理委員會報請台灣台北地方法院檢察署檢察官偵查後，呈請台
    灣高等法院檢察署核轉臺灣台中地方法院檢察署檢察官偵查起訴。
    理  由
一、訊據被告丁○○、甲○○固坦承確有於八十七年九月二十三日上午，連續五次以
    證人乙○○帳戶於集中交易市場報價，買入如附表所示之股票，嗣並發生違約交
    割等情，惟均否認自始有不履行交割義務之意，並辯稱：不知另案被告戊○○會
    未依約定履行交割等語。經查：
    （一）另案被告戊○○於民國八十七年九月間擔任東隆五金公司總經理，因東隆
          五金公司股票於集中交易市場發生股價下跌情事，戊○○為求維持東隆五
          金公司之市場股價，乃透過另案被告劉興嘉、林光清，以張新民、陳素花
          等人分於大昌證券股份有限公司安康分公司、京華證券股份有限公司萬華
          分公司、太平洋證券股份有限公司台中分公司、台南分公司所開設委託買
          賣證券帳戶，並大量於集中交易市場買賣在證券交易所上市之東隆五金公
          司股票，嗣因連續違反對於在證券交易所上市之有價證券，不得有在集中
          交易市場報價，業經有人承諾接受而不履行交割，足以影響市場秩序之行
          為規定，而分經台灣台北地方法院以八十八年度訴字第二九二號、台灣高
          等法院以八十八年度上訴字第四四四四號刑事判決，分別判處有期徒刑二
          年、四月等情，有各該判決書在卷可憑。另查，證人乙○○於八十七年四
          月二十日在國寶證券向上分公司所開立得辦理融資融券買賣股票之第三三
          五八–五號帳戶，該帳戶並於八十七年九月二十三日連續五次於集中交易
          市場報價買入如附表所示東隆五金公司股票，且均經人承諾接受，而未履
          行交割一節，亦有財政部證券管理委員會所提出之違約交割明細表一份，
          附於偵查卷內可證，參酌上開帳戶違約股數達三十四萬一千股，違約金額
          達一千一百八十萬四千七百元，足認已足以影響市場交易之秩序。
    （二）次按，證券商負責人與業務人員管理規則第十六條第八款規定，證券商負
          責人與業務人員不得以他人或親屬名義供客戶申購、買賣有價證券。再按
          ，證券交易法第一百五十五條第一項第一款規定，對於在證券交易所上市
          之有價證券，不得有在集中交易市場報價，業經有人承諾接受而不實際成
          交或不履行交割，足以影響市場秩序之情事。查被告丁○○自承經由林文
          成之介紹，而與東隆五金公司總經理即另案被告戊○○取得連繫，並於另
          案被告戊○○未在國寶證券向上分公司實際開設股票交易帳戶情形下，允
          諾代尋營業員提供帳戶供戊○○買賣股票；次查，被告甲○○身為營業員
          ，對上開規定亦知之甚詳，其於本院審理中亦自承其於八十七年九月二十
          三日連續五次提供其母乙○○帳戶於集中交易市場代客報價買入股票前約
          一、二星期左右，即已知悉東隆五金公司欲於國寶證券向上分公司進行股
          票交易，被告丁○○並已知會將由其負責接單處理，核與證人丙○○（當
          時亦為國寶證券向上分公司營業員）於本院審理中所證述情形相符，參以
          被告甲○○所提出被告丁○○以內線電話指示下單之電話錄音，於下單交
          易過程中，被告丁○○僅簡短指示被告甲○○下單買入東隆五金公司股票
          若干張，被告甲○○即依其指示大量下單，被告甲○○復聲稱過去從未有
          類似之交易方式，被告甲○○果不知係東隆五金公司下單，按諸常理，遇
          此情形自應於接單電話中向被告丁○○詢問究係何位客戶下單，並據以評
          估是否願以其母乙○○帳戶代為下單，然被告甲○○於內線電話中並未向
          被告丁○○為此查詢，而即以其母乙○○之上開帳戶大量下單買入如附表
          所示東隆五金公司股票，顯見其與被告丁○○於下單前即已達成共識，並
          於被告丁○○以內線電話指示下單時，即知係東隆五金公司人員欲於集中
          交易市場下單買入東隆五金公司股票，所辯下單之時尚不知係何人下單買
          入東隆五金公司股票，遲至交易結束後欲行傳真資料時始知悉云云，核非
          可採。再查，被告甲○○自承東隆五金公司人員下單買入東隆五金公司股
          票，乃係一般股票交易市場常用之公司派護盤手法，並為避免市場發現，
          而以分散下單地點及帳戶方式運用，是被告丁○○、甲○○對另案被告范
          芳魁所指示買入如附表所示之股票，均係戊○○所經營之東隆五金公司股
          票，戊○○藉由人頭帳戶於集中交易市場以分散下單方式大量買入東隆五
          金公司股票，並非正常合理投資一節，應有認識，其二人對戊○○所為上
          開東隆五金公司股票操作行為如有失利，將有無法履行交割義務並致影響
          市場秩序之可能一節，亦應有所認知，其二人竟仍貪圖業績利潤，仍應允
          提供帳戶，並代戊○○於集中交易市場上以前揭乙○○名義帳戶進行報價
          ，終致發生違約交割情形。本院綜合各情，認被告二人所辯無法預知另案
          被告戊○○會發生違約交割云云，殊難置信。且縱認被告二人所為，目的
          僅在賺取佣金或圖達成業績，然此亦僅係被告二人犯罪動機之問題，亦無
          礙於本件違約交割事實之認定；另證券交易法第一百五十五條第一項第一
          款之足以影響市場秩序，只須有影響市場秩序之虞為已足，不以實際造成
          市場秩序之危害為必要，亦不因被告二人曾籌款辦理林憲明之帳戶部分之
          股票交割事宜而有所不同。本案事證明確，被告二人犯行，堪以認定。
二、查東隆五金公司股票為已公開發行之已上市公司股票，其買賣須以證券商為主體
    ，並向集中交易市場為之，本件被告丁○○、甲○○明知另案被告戊○○為圖維
    持東隆五金公司股票在集中交易市場之股價，欲以人頭帳戶進行交易以規避相關
    法令並避免為其他市場人士所察覺，並非真正投資，如護盤操作失利，將有無法
    履行交割義務並致影響市場秩序之可能，其二人竟貪圖業績利潤，仍由丁○○以
    國寶證券向上分公司內線電話，連續五次轉知甲○○以融資方式下單買入東隆五
    金公司股票，並均發生違約交割結果。核被告丁○○、甲○○所為，係違反證券
    交易法第一百五十五條第一項第一款之規定，應依同法第一百七十一條處斷。其
    與另案被告戊○○、葉增榮間，互有犯意聯絡及行為之分擔，皆為共同正犯；又
    其等先後五次下單交易，均各有人承諾接受，其交易均為獨立，惟其時間密接，
    所犯又係構成要件相同之罪，自係基於概括犯意反覆為之，應依刑法第五十六條
    連續犯規定，論以一罪，並加重其刑。爰審酌被告丁○○、甲○○犯罪之動機、
    目的在圖業績利潤、其二人之品行、智識程度、對股票交易秩序所生危害及犯罪
    後之態度等一切情狀，各量處如主文第二項所示之刑。末查，被告丁○○、甲○○二人前均未曾受有期徒刑以上刑之宣告，此有本院被告全國前案紀錄表一紙附
    卷可稽，其二人因一時失慮致犯本罪，原復均各有正當工作，本院認其二人經此
    次刑之偵審程序，並受有罪之罪刑宣告，日後當知警惕，而無再犯之虞，因認對
    其二人所宣告之刑，均以暫不執行為適當，併各宣告緩刑二年。
三、公訴意旨另謂：被告丁○○、甲○○在未得證人乙○○之同意下即以乙○○名義
    帳戶為前揭股票交易之委託，因認被告二人除有前揭違反證券交易法之犯行外，
    另涉犯刑法第二百十條、第二百十六條之偽造文書罪嫌，且與前揭違反證券交易
    法之犯行有方法結果之牽連關係。惟訊據被告丁○○、甲○○均堅決否認有公訴
    人所指偽造文書犯行，被告甲○○並辯稱其使用上開帳戶原係得其母乙○○之同
    意等語。按犯罪事實應依證據認定之，無證據不得推定其犯罪事實。又不能證明
    被告犯罪者，應諭知無罪之判決，刑事訴訟法第一百五十四條、第三百零一條第
    一項分別定有明文。再按刑事訴訟法上所謂認定犯罪事實之證據，係指足以認定
    被告確有犯罪行為之積極證據而言，該項證據自須適合於被告犯罪事實之認定，
    始得採為斷罪資料（最高法院二十九年上字第三一○五號判例可資參照）。本件
    公訴人認被告等另涉犯刑法偽造文書罪嫌，無非以被告等所據以下單委託買入上
    開股票之帳戶為證人乙○○所有為其主要論據。惟查，證人乙○○為被告甲○○
    之母，其於本院審理中到院證實伊所開立之上開股票交易帳戶，伊有同意伊子即
    被告甲○○得自由運用，核與一般社會父母子女間之互動往來之常情相符，被告
    甲○○上開辯解應可採信，另綜觀全案卷證資料，亦查無被告二人另有其他偽造
    文書之證據，尚難遽認被告丁○○、甲○○有公訴人所指偽造文書之犯行，本應
    為被告丁○○、甲○○此部分無罪之判決，惟因公訴人認此起訴部分與前開被告
    有罪部分，有裁判上一罪之牽連犯關係，爰不另為無罪之諭知，附此敘明。
據上論斷，應依刑事訴訟法第二百九十九條第一項前段，證券交易法第一百五十五條
第一項第一款、第一百七十一條，刑法十一條前段、第二十八條、第五十六條、第七
十四條第一款，罰金罰鍰提高標準條例第一條前段，判決如主文。
中      華      民      國    八十九    年      六      月      七      日
                                臺灣臺中地方法院刑事第七庭
                                    法  官  林  宗  成
右正本證明與原本無異。
如不服本判決，應於送達後十日內向本院提出上訴狀（須附繕本），上訴於台灣高等
法院台中分院。
                                    書記官
中      華      民      國    八十九    年     六       月      八      日
附錄：本判決論罪科刑法條全文
證券交易法第一百五十五條第一項第一款
對於在證券交易所上市之有價證券，不得有左列各款之行為：
一、在集中交易市場報價，業經有人承諾接受而不實成交或不履行交割，足以影響市
    場秩序者。
證券交易法第一百七十一條
違反第二十條第一項或第一百五十五條第一項、第二項之規定者，處七年以下有期徒
刑、拘役或科或併科二十五萬元以下罰金。
附表
┌──┬────┬─────┬─────┬────────┬───────
│編號│客戶名稱│ 下單日期 │股數（股）│ 單價（新台幣） │總價（新台幣）
├──┼────┼─────┼─────┼────────┼───────
│一  │乙○○  │ 87.9.23  │   100000 │   34.6元       │   0000000 元
├──┼────┼─────┼─────┼────────┼───────
│二  │同右    │ 同右     │   100000 │   34.6元       │   0000000 元
├──┼────┼─────┼─────┼────────┼───────
│三  │同右    │ 同右     │    51000 │   34.6元       │   0000000 元
│    │        │          │    49000 │   34.7元       │   0000000 元
├──┼────┼─────┼─────┼────────┼───────
│四  │同右    │ 同右     │    29000 │   34.6元       │   0000000 元
│    │        │          │     1000 │   34.7元       │     34700 元
├──┼────┼─────┼─────┼────────┼───────
│五  │同右    │ 同右     │    11000 │   34.7元       │    381700 元
├──┴────┴─────┴─────┴────────┴───────
│總計：違約股數三十四萬一千股，違約金額新台幣一千一百八十萬四千七百元
└────────────────────────────────────


司法院資訊處製作；財團法人民間司法改革基金會備份。
